【裁判字號】    97,重上更(一),22
【裁判日期】    980428
【裁判案由】    拆屋還地
【裁判全文】
臺灣高等法院臺中分院民事判決      97年度重上更(一)字第22號
上  訴  人  財政部國有財產局台灣中區辦事處
法定代理人  癸○○
訴訟代理人  洪嘉鴻律師
複代理人    鄭晃奇律師
被上訴人    丑○○○
被上訴人    子○○
被上訴人    己○○
上列一人
訴訟代理人  庚○○○  住台中縣沙鹿鎮樂群新莊121號之2
被上訴人    戊○○    住台中縣沙鹿鎮樂群新莊53號
被上訴人    甲○○    住台中縣沙鹿鎮樂群新莊24號
                      住台中縣梧棲鎮○○里○○鄰○○路60巷
                        50號
被上訴人    丁○○    住台中縣沙鹿鎮樂群新莊60號之2
上列一人
訴訟代理人  丙○○    住台中縣沙鹿鎮樂群新莊60號之2
被上訴人    乙○○    住台中縣沙鹿鎮樂群新莊120號之2
被上訴人    壬○○    住台中縣沙鹿鎮樂群新莊83號
上列當事人間請求拆屋還地事件，上訴人對於中華民國95年10月
27日臺灣臺中地方法院92年度重訴字第397號第一審判決提起上
訴，經最高法院發回更審，本院於98年4月14日言詞辯論終結，
判決如下：
    主  文
原判決除確定部分外，關於駁回上訴人下開第二、三項之訴部分
廢棄。
被上訴人子○○應給付上訴人如附表二所示之金額（即新台幣貳
仟貳佰陸拾壹元），及自附表二「遲延利息起算日」欄所示日期
（即民國92年6月10日)起至清償日止，按年息5%計算之利息。
被上訴人子○○應自民國92年4月30日起至97年4月30日止，按月
給付上訴人新台幣肆拾壹元。
上訴人其餘上訴駁回。
第二審、及發回前第三審訴訟費用除確定部分外由上訴人負擔。
    事實及理由
一、被上訴人丑○○○、戊○○、甲○○、壬○○經合法通知，
    未於言詞辯論期日到場，核無民事訴訟法第386條各款所列
    情形，爰依上訴人聲請，由其一造辯論而為判決。
二、上訴人主張：坐落台中縣沙鹿鎮公明里樂群新莊，為其承受
    訴訟之行政院國軍退除役官兵輔導委員會所轄前榮民工程事
    業管理處（嗣改制為榮民工程股份有限公司）為照顧職工安
    居問題，於民國62年間以職眷即訴外人劉莊金英、程馮比帶
    2人名義，代購坐落同鎮○○段犁份小段5、6、6之2、7、3
    、4、4之2、472之1、及472之2地號等9筆建築用地（前5筆
    登記於程馮比帶名下，後4筆登記於劉莊金英名下，），由
    榮工處擬訂職工眷舍輔建計畫，與承購戶簽訂輔建職工眷舍
    合約書（下稱輔建合約書），代為發包興建，供職眷承購使
    用，但價購取得者，並不包括樂群新莊內之畸零地。嗣因地
    政機關逕行分割部分土地，新增同地段3之83、3之84、4之
    16、5之58、6之22地號等5筆土地，乃由程馮比帶於70年11
    月23日移轉登記予褚仁祥（業經最高法院駁回上訴確定）。
    其後因眷戶表示稅負過重，程馮比帶、劉莊金英、及褚仁祥
    即於73年4月12日將建築用地以外之公共設施及畸零地全部
    捐贈予政府，包括其中三地號土地又分割出之3之85、3之86
    地號土地，均由其管理，繼續供公眾使用。詎被上訴人分別
    無權占有其管理如附圖所示之土地（包含另二筆同地段4之1
    、6之1地號土地在內）之國有土地，並在其上搭蓋鐵皮屋（
    架）、車棚、花圃等地上物，被上訴人各占用之土地地號、
    面積、及設置之地上物詳如附表一所示，且獲有相當租金之
    不當得利。其自得代表國家行使所有人之權利。爰依民法第
    767條物上請求權、及同法第184條第1項前段侵權行為、及
    第179條不當得利等規定，訴請被上訴人各拆除如附表一所
    示之地上物，並將各該土地交還予上訴人，及分別給付上訴
    人如附表二所示之損害金暨均自起訴狀繕本送達翌日起加付
    法定遲延利息、暨自起訴日即92年4月30日起至拆除地上物
    交還土地之日止，各按月給付如附表三所示之損害金等語。
    【上訴人於原審起訴請求同案被告羅美蓮等人拆屋還地、及
      給付損害金部分，業經最高法院判決駁回羅美蓮等人上訴
      ，均已告確定；又上訴人對本件被上訴人逾上開部分之請
      求，業經本院前審判決駁回其訴確定，均不在本件審理範
      圍內，爰均不列入，核先敘明】。
三、被上訴人則辯以：系爭土地原屬其等所有，僅借名登記於上
    訴人名下，且未贈與上訴人，該贈與行為應屬虛偽無效。上
    訴人既非系爭土地所有權人，即無權訴請其等拆除地上物交
    還土地。縱認系爭土地確屬上訴人所有，兩造間亦有使用借
    貸關係存在，其等仍非無權占有。況被上訴人乙○○所占用
    之土地，本為荒蕪之地，其等僅作環境保護，開墾種植花樹
    ；而被上訴人祈東勝所搭建之車庫、圍籬及種植果樹後，已
    於74年間搬離樂群新莊，未再占用該部分土地。至於被上訴
    人己○○係基於無因管理，代上訴人管理土地，非占用土地
    建屋使用等語。
四、原審判決駁回上訴人之訴及其假執行之聲請。上訴人不服原
    判決，提起本件上訴。於本院聲明，求為判決：
    (一)原判決不利於上訴人部分廢棄。
    (二)被上訴人應分別將附表一台中縣清水地政事務所鑑定圖編
      號27、55、56、57、59、64、66、71所示土地之地上物拆
      除，並將各該部分土地交還予上訴人。
    (三)被上訴人應分別給付上訴人如附表二所示之金額，及分別
      自附表二「遲延利息起算日」欄所示日期起至清償日止，
      按年息5%計算之利息。
    (四)被上訴人應分別自92年4月30日起，至拆除地上物返還土
      地之日止，各按月給付上訴人如附表三所示之金額。
    (五)上訴人願供擔保，請准宣告假執行。
    並補充陳述稱：
    (一)查本件最高法院發回意旨，係對被上訴人等八人爭執其並
      未占用系爭土地，並非無權占用人，認事實尚未釐清，仍
      有調查之必要；至於就系爭土地占用人主張有合法使用之
      權限部分，則均認無理由而駁回上訴。是本件發回更審之
      爭執，僅在被上訴人等八人是否有占用系爭土地之事實而
      構成無權占有，至被上訴人等八人無合法占有系爭土地之
      權源，已得確定，合先敘明。
    (二)次查本件於起訴之前，曾由榮民工程股份有限公司派員實
      地訪查占用情形，並於拍照存證後與各占用人協調拆除事
      宜，當時各占用人均未否認有占用事實；且被上訴人子○
      ○、丑○○○、戊○○、己○○、乙○○、曾啟超等六人
      亦於聯名信函中具名，要求就地合法，有行政院國軍退除
      役官兵輔導委員會函文可憑，足證被上訴人等確有占用事
      實。至於被上訴人丑○○○、丁○○、曾啟超及訴外人辛
      ○○於鈞院履勘系爭土地時，就占用情形陳稱非如原審測
      量圖編號所示，或根本否認有占用事實，應屬事後卸責之
      詞，上訴人予以否認。
    (三)末查被上訴人子○○雖已自行拆除地上物，而被上訴人乙
      ○○、己○○目前亦已未再於占有部分整理菜園、果園。
      然該三位被上訴人仍未與上訴人辦理點交返還土地之程序
      ，亦未清償先前不當得利之數額，上訴人仍有請求判決返
      還土地、及給付不當得利數額之必要等語。
五、被上訴人丑○○○於本院聲明，求為判決：上訴駁回。
    並補充陳述稱：
    上訴人指稱丑○○○所占用之車棚，係配偶於70幾年所搭建
    ，而丑○○○配偶已於84年過世，車棚現在沒有停車，任人
    放置雜物。又丑○○○配偶當年所蓋之車棚，並非上訴人所
    指之如本院卷(二)第10頁編號55所示之位置，而係隔壁編號54
    設有鐵欄杆門之車棚。另90年退輔會調查佔用現狀時，係因
    其等要求，丑○○○始為簽名等語。
六、被上訴人子○○於本院聲明，求為判決：上訴駁回。
    並補充陳述稱：
    系爭6-1地號土地上之木造房屋已於97年4月拆除，目前是空
    地，現狀如本院卷(二)第10頁之相片所示，其目前已經沒有在
    使用等語。
七、被上訴人己○○於本院聲明，求為判決：上訴駁回。
    並補充陳述稱：
    上訴人指稱己○○所佔用之系爭5-58地號土地，實為己○○
    之配偶庚○○○所使用，己○○根本沒有到該土地過。而因
    系爭土地雜草叢生，致蚊蟲孳生、蛇類出沒，居家安全及衛
    生令人困擾，原由住123號之訴外人王立業拿錢請人除草，
    惟王立業於87年過世後，庚○○○自89年起才當義工幫忙除
    草、整理環境，部分種植花草，部分則種植容易整理之果樹
    ，惟果樹成熟後之果實均供鄰居自由採食，並無販賣圖利情
    事，即庚○○○僅是代為管理並非佔用；且庚○○○於國有
    財產局提出訴訟後即未再整理系爭土地，任其荒廢迄今。至
    於棚架則是當初為了種果樹之用，不過目前亦已拆除。另本
    院卷(一)第109頁之己○○簽名，係庚○○○所簽，惟當初其
    等均不知道為何而簽，亦不瞭解其等村莊的地怎麼會變成國
    有財產局的地。又被上訴人自本件訴訟開始即針對佔地情形
    申訴，惟均無任何單位或人員說明如何歸還，亦無任何通知
    程序，其等自不知如何辦理點交返還土地等語。
八、被上訴人甲○○於本院聲明，求為判決：上訴駁回。
    並補充陳述稱：
    其住在梧棲，系爭土地上之房屋所有權係太太龔雅蓮娘家，
    其並未爭取過系爭土地之使用權，不知何以被列為被告。而
    系爭土地上編號27之鐵皮屋，係其配偶之祖父喜歡種花，所
    以才會蓋該鐵皮屋放一些工具，現在則無人使用，已經荒廢
    等語。
九、被上訴人丁○○於本院聲明，求為判決：上訴駁回。
    並補充陳述稱：
    丁○○並無占用上訴人所指稱鑑定圖編號56之車棚，該車棚
    實係訴外人即已判決確定之同案被告陳彩霜所占用，陳彩霜
    兒子假日時會停放自小客車於該車棚內。又丁○○未曾在系
    爭土地上搭設車棚、設置圍籬及種植蔬果之行為，其於74年
    至87年亦無住在樂群新莊，不知道為何會列被告，希望上訴
    人能釐清實情；況其根本沒有駕照，亦不會開車，何需要車
    棚等語。
十、被上訴人乙○○於本院聲明，求為判決：上訴駁回。
    並補充陳述稱：
    其並未占用系爭土地，僅係因該山坡地長期閒置，致野草叢
    生，蟲蛇等禍害滋長，為顧及居家及孩童安全，始予以除弊
    ，清理雜草，種植花卉，維護環境衛生，美化社區；其並未
    於系爭土地建有房屋或圍牆，之前的木架其不知是何人所架
    設，菠蘿蜜則為自己生長的。又乙○○於88、89年間系爭土
    地引發所有權糾紛後，即已放棄未再整理，任其荒廢迄今；
    而本院卷第105頁所示圖片，係當時之設置沒錯，然不是菜
    園是花圃，係其太太於80幾年所設置，當時其等之認知為圍
    牆內土地均係村莊所有，其太太才把雜草整理乾淨，種一些
    花卉。上訴人雖稱其曾於其他人聯名信函中具名要求就地合
    法云云，惟該信函上之簽名並非其所簽，請鈞院比對其所提
    出放棄請求補償切結書上之簽名筆跡，即可知悉。其本即無
    占用事實，如何點交返還土地等語。
十一、被上訴人壬○○於本院聲明，求為判決：上訴駁回。
    並補充陳述稱：
    其從未占用系爭土地、或在土地上建造木造屋，亦無使用上
    訴人指稱其所占用之木造屋，抑或擺設東西於該木造屋內，
    也沒有修過。佔地的人係訴外人陶國雄，已經過世；而該木
    屋目前已垮掉並長滿雜草。另其會在上開文件上簽名，係因
    當時榮工處寫存證信函給被上訴人，被上訴人等開會後，決
    定寫陳情書給榮工處，該簽名乃陳情書之簽名，並非承認占
    用土地；且對方亦無派人與其等協調等語。
十二、被上訴人戊○○經合法通知，於本院審理中均未到庭，亦
      未據其提出書狀為任何聲明及陳述。
十三、查上訴人主張系爭土地為國有，其為管理機關，系爭土地
      上興建如附圖、及附表一所示之車棚等地上物等情，業據
      上訴人提出土地登記謄本、及現場照片等件為證，並為被
      上訴人所不爭，堪信上訴人上開之主張為真實。惟上訴人
      主張被上訴人無權占用其管理如附圖、及附表一所示之土
      地，並在其上搭蓋鐵皮屋、車棚、花圃等地上物，其自得
      訴請被上訴人拆屋還地、及請求給付相當租金之損害金一
      節，則為被上訴人所否認，並分別以上詞置辯。經查：
    (一)上訴人主張被上訴人分別無權占用如附圖、及附表一所示
      之系爭土地，並在其上搭蓋鐵皮屋（架）、車棚、花圃等
      地上物一節，除被上訴人子○○外，均為其餘被上訴人所
      否認，而被上訴人子○○辯稱：其所占用之系爭土地，亦
      於97年4月間拆除完畢等語。查原審勘驗現場時，經訊問
      在場之褚仁祥（業經最高法院駁回上訴確定）關於系爭土
      地之占用情形，業據褚仁祥陳稱：「編號27是龔小姐在用
      」、「編號57彭金山在用」、「編號59無人使用」、「編
      號64是乙○○在除草，上面的木架不知誰做的，波蘿蜜是
      自己長出的」、「編號66是庚○○○在負責除草種花，但
      沒有在用」、「編號71北邊那間是子○○蓋的，鄧繼輝在
      使用，南邊那一間是袁書步在用，地上建物都是使用之人
      自行搭建」等語（見原審卷(二)第17、18頁）。而被上訴人
      祈東勝、乙○○、丑○○○、己○○分別於原審亦辯稱：
      「原告（上訴人）告我們的那塊地不是我們（祈東勝）在
      用的，我們在74年已經搬離」、「皆為他人所占有，與本
      人（祈東勝）無關」；「原告告我的部分，本來是荒蕪之
      地，我（乙○○）只是開墾種植花樹，所以我沒有在使用
      ，只是在作環境保護」；「真正使用土地者係張游秀蓮（
      非己○○）」等語（見原審卷(二)第149頁、18頁後附之答
      辯理由狀、卷(三)第254頁、卷(一)第138頁）。又被上訴人丑
      ○○○於本院審理中亦辯稱：其並未占用如附表一編號55
      所示之土地，其配偶於生前所占用之土地係編號54部分等
      語；被上訴人己○○則辯稱：其並未占用系爭5-58地號土
      地，系爭土地實為其配偶庚○○○為整理環境才種植花草
      、果樹，而於本件起訴後即未再整理，任其荒廢迄今等語
      ；被上訴人甲○○辯稱：其人住在梧棲，編號27之鐵皮屋
      ，係其配偶之祖父所建，現亦無人使用，已經荒廢等語；
      被上訴人丁○○辯稱：其亦無占用系爭編號56之車棚，該
      車棚實係訴外人即已判決確定之同案被告陳彩霜所占用等
      語；被上訴人乙○○辯稱：其並未占用系爭土地，僅係該
      山坡地長期閒置，致野草叢生，其配偶為顧及居家及孩童
      安全，始清理雜草，種植花卉，維護環境衛生，並未在系
      爭土地建有任何地上物，且本件於88、89年引發產權糾紛
      後，即任其荒廢迄今等語；被上訴人壬○○辯稱：其從未
      占用系爭土地、或在土地上建造木造屋，占用者為訴外人
      陶國雄，惟已過世，陶國雄所占用之該木屋目前亦已垮掉
      ，並長滿雜草等語甚詳。又經本院履勘現場查明結果：1.
      如附表一所示編號27號之烤漆浪板平房鐵皮屋上鎖，不清
      楚其內擺置何物品；2.如附表一所示編號71號之木造屋，
      據被上訴人子○○當場稱：其於97年4月已拆除。上開1.
      、2.目前現狀，如卷附之相片所示（見本院卷(二)第10頁）
      。3.如附表一編號55之車棚，事實上並非被上訴人丑○○
      ○配偶生前所占用之土地，而係隔壁編號54號設有鐵欄杆
      門之車棚始是（見本院卷同上頁）。4.如附表一所示編號
      56之車棚，現狀如本院卷(二)第10頁相片所示，實際占用人
      為已判決確定之同案被告陳彩霜所占用。5.如附表一編號
      57之鐵架屋，現狀如本院卷(二)第11頁相片所示（在場被上
      訴人均稱：戊○○目前住院中。又據證人辛○○當場證稱
      ：第11頁57A相片所示之鐵架屋目前為訴外人鄧占明占用
      ，其內種植蔬菜；57B相片所示之鐵架屋由其占用，作為
      養狗之用，均非戊○○所占用等語。6.如附表一編號59號
      之木造屋已倒塌，現狀如本院卷(二)第11頁相片所示，為係
      訴外人陶國雄所占用（已死亡）。7.如附表一編號64號之
      花圃、及編號66號之果園，目前現狀分別如本院卷(二)第11
      、12頁相片所示，均已荒廢未為使用等情，有本院98年2
      月20日勘驗筆錄在卷可稽。則依本院履勘現場，訊明被上
      訴人及證人結果，足見；被上訴人丑○○○並無占用如附
      表一編號55之車棚、被上訴人丁○○並無占用如附表一所
      示編號56之車棚、被上訴人戊○○並無占用如附表一編號
      57之鐵架屋、被上訴人曾啟超並無占用如附表一編號59號
      之木造屋等情屬實。而被上訴人甲○○所辯其住在梧棲，
      其並未占用如附表一編號27之鐵皮屋為任何之使用，而係
      其配偶龔雅蓮娘家使用等語，亦核與原審履勘時，褚仁祥
      所證述即編號27是龔小姐在用等情相符。至附表一編號66
      土地，係被上訴人己○○之配偶庚○○○為整理環境之故
      ，在其上種植花草、果樹，亦非被上訴人己○○所占用，
      且其配偶庚○○○目前已未在其上種植任何作物；而附表
      一編號66土地，係被上訴人乙○○配偶前於80年間所設置
      之花圃，亦係為維護社區環境衛生所為，於88、89年間即
      予拆除，於本院履勘現場時，上開編號64號之花圃、及編
      號66號之果園，目前均已荒廢，並未為使用等情（見本院
      卷(二)第11、12頁相片所示），已如上述。堪信被上訴人丑
      ○○○、己○○、甲○○、丁○○、乙○○、及壬○○上
      開所辯，其等並未各占用如附圖、及附表一所示之系爭土
      地，均為可採。而被上訴人戊○○雖經合法通知，於本院
      審理中均未到庭為任何陳述，惟於本院履勘現場時，業經
      在場證人辛○○證述如上，即編號57之鐵架屋目前分別為
      訴外人鄧占明、及證人所占用，並非被上訴人戊○○所占
      用等情屬實，則上訴人訴請被上訴人丑○○○、己○○、
      甲○○、丁○○、乙○○、壬○○、及戊○○等七人應分
      別將附圖、及附表一所示之車棚等地上物拆除，將該土地
      返還、及給付各如附表二、三所示之損害金，均洵屬無據
      ，應予駁回。
    (二)上訴人雖以本件於起訴前，曾由榮民工程股份有限公司派
      員實地訪查占用情形，並於拍照存證後，與各占用人協調
      拆除事宜，被上訴人丑○○○、戊○○、己○○、乙○○
      、及曾啟超曾在聯名信函中具名，要求就地合法，足證被
      上訴人確有占用系爭土地之事實等語，查上訴人固提出行
      政院國軍退除役官兵輔導委員會97年9月25日輔肆字第097
      0003476號函附之現場照片、及被上訴人丑○○○等人署
      名之陳情書為證（見本院卷(一)第97至109頁），惟被上訴
      人壬○○等人辯稱其等係寫該陳情書予榮工處，該簽名為
      陳情書之簽名，並非承認占用土地等語，經核被上訴人丑
      ○○○等人署名信函之內容，係回覆榮工處之存證信函所
      為，內容在說明系爭土地為樂群新莊全體住戶所共有，其
      等並無占用國有土地，而土地上之設施已近二十餘年，亦
      與榮民工程股份有限公司無關等語，尚難依該信函上有被
      上訴人之署名，即認定被上訴人有承認占用系爭土地之事
      實，上訴人此部分主張，並不足取。
十四、次查被上訴人子○○所占用如附圖、及附表一編號71所示
      之土地建造木造屋部分，經本院履勘現場結果，該本造屋
      已拆除一節，亦有上訴人陳報之現場照片為證（見本院卷
      (二)第10頁）。而被上訴人子○○辯稱：其於97年4月已拆
      除木屋等語，並未據上訴人爭執。按無法律上之原因而受
      利益，致他人受損害者，應返還其利益。民法第179條前
      段定有明文。又無權占有他人土地，可能獲得相當於租金
      之利益為社會通常之觀念。被上訴人子○○無合法權源，
      占有使用上訴人所管理之系爭國有土地，即獲得相當於租
      金之利益，使系爭土地所有權人受損害，上訴人依不當得
      利法律關係，請求被上訴人子○○返還所受利益，洵屬正
      當。次按城市地方房屋之租金，以不超過土地及建築物申
      報總價額年息10%為限。土地法第97條第1項定有明文。關
      於土地之租金，亦可準用房屋租金之計算標準（最高法院
      49年台上字第1230號判例、87年台上字第2996號判決意旨
      參照）。本院斟酌系爭土地之申報地價，87年5月起至89
      年6月止均為每平方公尺880元，89年7月起迄95年7月，均
      為每平方公尺1100元，而系爭土地位在台中縣沙鹿鎮樂群
      新莊內，樂群新莊為前榮工處為安置榮民而購地建屋售與
      榮民，供居住之用，被上訴人子○○占用系爭土地，搭建
      木屋作為車棚之用，其利用基地之經濟價值不高，所受利
      益均低，本院審酌上情，認被上訴人子○○應返還之利益
      ，應以土地申報總價之年息5%計算為適當。次按租金因五
      年間不行使而消滅。民法第126條亦有明文。則上訴人請
      求被上訴人子○○於起訴前五年所受相當於租金之損害金
      、及起訴後每月應給付上訴人相當於租金之損害金，分別
      如附表二、三所示。
十五、綜上所述；上訴人本於民法第767條物上請求權、及第179
      條不當得利法律關係，訴請被上訴人丑○○○、己○○、
      甲○○、丁○○、乙○○、壬○○、及戊○○等七人應分
      別將附圖、及附表一所示之地上物拆除，將該土地返還、
      及給付各如附表二、三所示之損害金，均為無理由，應予
      駁回。至上訴人請求被上訴人子○○應拆除地上物部分，
      因系爭地上物業經子○○於97年4月間拆除完畢，且於拆
      除後即未再占用系爭土地，本院即無命拆屋還地之必要；
      惟損害金部分，上訴人請求如附表二所示之損害金暨遲延
      利息、及自起訴日即92年4月30日起至拆除未占用之97年4
      月30日止，按月給付上訴人41元之損害金，為有理由，應
      予准許，惟自97年4月30日起之損害金請求部分，為無理
      由，應予駁回。原審就上訴人請求被上訴人丑○○○、己
      ○○、甲○○、丁○○、乙○○、壬○○、及戊○○等七
      人部分，為上訴人敗訴之判決，理由雖不同，惟結果並無
      不同，上訴人求予廢棄改判，為無理由，應予駁回。至被
      上訴人子○○應給付上開准許之損害金部分，原審為上訴
      人敗訴判決，容有未洽，自應由本院將此部分廢棄，改判
      如主文第二、三項所示，惟上訴人請求被上訴人子○○應
      拆屋還地、及超過上開損害金部分，原審為上訴人敗訴判
      決，經核並無不合，上訴人此部分之上訴，應予駁回。
十六、本案事實已臻明確，兩造其餘攻擊防禦方法，不足以影響
      本判決結果，爰不一一論述，併此敘明。
據上論結：本件上訴為一部有理由，一部無理由，依民事訴訟法
第449條第2項、第450條、第79條、第463條、第385條第1項前段
，判決如主文。
中    華    民    國    98    年    4     月    28    日
                  民事第四庭    審判長法  官  陳蘇宗
                                      法  官  李寶堂
                                      法  官  張浴美
以上正本係照原本作成。
如對本判決上訴，須於收受判決送達後20日內向本院提出上訴書
狀，其未表明上訴理由者，應於提出上訴後20日內向本院提出上
訴理由書（須按他造人數附具繕本）。
上訴時應提出委任律師為訴訟代理人之委任狀。具有民事訴訟法
第466條之1第1項但書或第2項之情形為訴訟代理人者，另應附具
律師及格證書及釋明委任人與受任人有該條項所定關係之釋明文
書影本。
                                      書記官  阮正枝
中    華    民    國    98    年    4     月    28    日
                                                      Ｍ
附表一：
┌───┬────┬──────┬────┬────┐
│ 編號 │使用地號│  使用面積  │使用人  │ 現況   │
│      │        │（平方公尺）│        │        │
├───┼────┼──────┼────┼────┤
│  27  │   3    │     11     │  甲○○│ 鐵皮屋 │
├───┼────┼──────┼────┼────┤
│      │  3-84  │     13     │        │        │
│  55  ├────┼──────┤丑○○○│  車棚  │
│      │   3    │     6      │        │        │
├───┼────┼──────┼────┼────┤
│  56  │  4-1   │     12     │  丁○○│  車棚  │
├───┼────┼──────┼────┼────┤
│  57  │  4-16  │     54     │  戊○○│ 鐵架屋 │
├───┼────┼──────┼────┼────┤
│  59  │  4-16  │     27     │  壬○○│ 木造屋 │
├───┼────┼──────┼────┼────┤
│  64  │  5-58  │     61     │  乙○○│  花圃  │
├───┼────┼──────┼────┼────┤
│  66  │  5-58  │     90     │  己○○│  果園  │
├───┼────┼──────┼────┼────┤
│  71  │  6-1   │     9      │  子○○│ 木造屋 │
└───┴────┴──────┴────┴────┘
附表二：
┌───┬────┬────┬────┬─────────────────┬────┐
│ 編號 │使用地號│面積（平│使用人  │      應給付起訴前5年之金額       │遲延利息│
│      │        │方公尺）│        │       （元以下均四捨五入）       │之起算日│
├───┼────┼────┼────┼─────────────────┼────┤
│      │        │        │        │2764元（計算式如下：）            │        │
│      │        │        │        │87.5-87.12（880元×11㎡×5%×8/12 │        │
│      │        │        │        │年＝323元）                       │        │
│      │        │        │        │88.1-89.6（880元×11㎡×5%×1.5年 │        │
│  27  │   3    │   11   │ 甲○○ │＝726元）                         │ 92.6.18│
│      │        │        │        │89.7-91.12（1100元×11㎡×5%×2.5 │        │
│      │        │        │        │年＝1513元）                      │        │
│      │        │        │        │92.1-92.4（1100元×11㎡×5%×4/12 │        │
│      │        │        │        │＝202元）                         │        │
│      │        │        │        │323元+726元+1513元+202元＝2764元  │        │
├───┼────┼────┼────┼─────────────────┼────┤
│      │        │        │        │4772元（計算式如下：）            │        │
│      │        │        │        │87.5-87.12（880元×〔13+6〕㎡×5% │        │
│      │  3-84  │   13   │        │×8/12年＝557元）                 │        │
│      │        │        │        │88.1-89.6（880元×〔13+6〕㎡×5%×│        │
│  55  │        │        │丑○○○│1.5年＝1254元）                   │ 92.6.7 │
│      ├────┼────┤        │89.7-91.12（1100元×〔13+6〕㎡×5 │        │
│      │        │        │        │5×2.5年＝2613元）                │        │
│      │   3    │   6    │        │92.1-92.4（1100元×〔13+6〕㎡×5% │        │
│      │        │        │        │×4/12＝348元）                   │        │
│      │        │        │        │557元+1254元+2613元+348元＝4772元 │        │
├───┼────┼────┼────┼─────────────────┼────┤
│      │        │        │        │3014元（計算式如下：）            │        │
│      │        │        │        │87.5-87.12（880元×12㎡×5%×8/12 │        │
│      │        │        │        │年＝352元）                       │        │
│      │        │        │        │88.1-89.6（880元×12㎡×5%×1.5年 │        │
│  56  │  4-1   │   12   │ 丁○○ │＝792元）                         │ 92.6.7 │
│      │        │        │        │89.7-91.12（1100元×12㎡×5%×2.5 │        │
│      │        │        │        │年＝1650元）                      │        │
│      │        │        │        │92.1-92.4（1100元×12㎡×5%×4/12 │        │
│      │        │        │        │＝220元）                         │        │
│      │        │        │        │352元+792元+1650元+220元＝3014元  │        │
├───┼────┼────┼────┼─────────────────┼────┤
│      │        │        │        │13563元（計算式如下：）           │        │
│      │        │        │        │87.5-87.12（880元×54㎡×5%×8/12 │        │
│      │        │        │        │年＝1584元）                      │        │
│      │        │        │        │88.1-89.6（880元×54㎡×5%×1.5年 │        │
│      │        │        │        │＝3564元）                        │        │
│  57  │  4-16  │   54   │ 戊○○ │89.7-91.12（1100元×54㎡×5%×2.5 │ 92.6.7 │
│      │        │        │        │年＝7425元）                      │        │
│      │        │        │        │92.1-92.4（1100元×54㎡×5%×4/12 │        │
│      │        │        │        │＝990元）                         │        │
│      │        │        │        │1584元+3564元+7425元+990元＝13563 │        │
│      │        │        │        │元                                │        │
├───┼────┼────┼────┼─────────────────┼────┤
│      │        │        │        │6782元（計算式如下：）            │        │
│      │        │        │        │87.5-87.12（880元×27㎡×5%×8/12 │        │
│      │        │        │        │年＝792元）                       │        │
│      │        │        │        │88.1-89.6（880元×27㎡×5%×1.5年 │        │
│  59  │  4-16  │   27   │ 壬○○ │＝1782元）                        │ 92.6.12│
│      │        │        │        │89.7-91.12（1100元×27㎡×5%×2.5 │        │
│      │        │        │        │年＝3713元）                      │        │
│      │        │        │        │92.1-92.4（1100元×27㎡×5%×4/12 │        │
│      │        │        │        │ ＝495元）                        │        │
│      │        │        │        │792元+1782元+3713元+495元＝6782元 │        │
├───┼────┼────┼────┼─────────────────┼────┤
│      │        │        │        │15321元（計算式如下：）           │        │
│      │        │        │        │87.5-87.12（880元×61㎡×5%×8/12 │        │
│      │        │        │        │年＝1789元）                      │        │
│      │        │        │        │88.1-89.6（880元×61㎡×5%×1.5＝ │        │
│      │        │        │        │4026元）                          │        │
│  64  │  5-58  │   61   │ 乙○○ │89.7-91.12（1100元×61㎡×5%×2.5 │ 92.6.7 │
│      │        │        │        │年＝8388元）                      │        │
│      │        │        │        │92.1-92.4（1100元×61㎡×5%×4/12 │        │
│      │        │        │        │＝1118元）                        │        │
│      │        │        │        │1789元+4026元+8388元+1118元＝15321│        │
│      │        │        │        │元                                │        │
├───┼────┼────┼────┼─────────────────┼────┤
│      │        │        │        │22605元（計算式如下：）           │        │
│      │        │        │        │87.5-87.12（880元×90㎡×5%×8/12 │        │
│      │        │        │        │年＝2640元）                      │        │
│      │        │        │        │88.1-89.6（880元×90㎡×5%×1.5＝ │        │
│      │        │        │        │5940元）                          │        │
│  66  │  5-58  │   90   │ 己○○ │89.7-91.12（1100元×90㎡×5%×2.5 │ 92.6.7 │
│      │        │        │        │年＝12375元）                     │        │
│      │        │        │        │92.1-92.4（1100元×90㎡×5%×4/12 │        │
│      │        │        │        │＝1650元）                        │        │
│      │        │        │        │2640元+5940元+12375元+1650元＝226 │        │
│      │        │        │        │05元                              │        │
├───┼────┼────┼────┼─────────────────┼────┤
│      │        │        │        │2261元（計算式如下：）            │        │
│      │        │        │        │87.5-87.12（880元×9㎡×5%×8/12年│        │
│      │        │        │        │＝264元）                         │        │
│      │        │        │        │88.1-89.6（880元×9㎡×5%×1.5年＝│        │
│  71  │  6-1   │   9    │ 子○○ │594元）                           │ 92.6.10│
│      │        │        │        │89.7-91.12（1100元×9㎡×5%×2.5年│        │
│      │        │        │        │＝1238元）                        │        │
│      │        │        │        │92.1-92.4（1100元×9㎡×5%×4/12＝│        │
│      │        │        │        │165元）                           │        │
│      │        │        │        │264元+594元+1238元+165元＝2261元  │        │
└───┴────┴────┴────┴─────────────────┴────┘
附表三：（起訴後被上訴人每月應給付上訴人之金額）
┌─────┬────────────────────┐
│ 被上訴人 │       每月應給付上訴人之金額           │
│          │        （元以下均四捨五入）            │
├─────┼────────────────────┤
│  甲○○  │ 50元（1100元×11㎡×5%÷12＝50元）     │
├─────┼────────────────────┤
│ 丑○○○ │ 87元（1100元×19㎡×5%÷12＝87元）     │
├─────┼────────────────────┤
│  丁○○  │ 55元（1100元×12㎡×5%÷12＝55元）     │
├─────┼────────────────────┤
│  戊○○  │ 248元（1100元×54㎡×5%÷12＝248元）   │
├─────┼────────────────────┤
│  壬○○  │ 124元（1100元×27㎡×5%÷12＝124元）   │
├─────┼────────────────────┤
│  乙○○  │ 280元（1100元×61㎡×5%÷12＝280元）   │
├─────┼────────────────────┤
│  己○○  │ 413元（1100元×90㎡×5%÷12＝413元）   │
├─────┼────────────────────┤
│  子○○  │ 41元（1100元×9㎡×5%÷12＝41元）      │
└─────┴────────────────────┘


司法院資訊處製作；財團法人民間司法改革基金會備份。
